【裁判字號】    96,交聲,328
【裁判日期】    970313
【裁判案由】    違反道路交通管理處罰條例
【裁判全文】
臺灣宜蘭地方法院交通事件裁定         96年度交聲字第328號
原處分機關  交通部公路總局臺北區監理所宜蘭監理站
異  議  人
即受處分人  聖北交通股份有限公司
代  表  人  甲○○
上列異議人即受處分人因違反道路交通管理處罰條例案件，對於
交通部公路總局臺北區監理所宜蘭監理站於民國96年11月1 日所
為之處分（處分案號：宜監字第裁43-C00000000號）聲明異議，
本院裁定如下:
    主  文
原處分撤銷。
聖北交通股份有限公司不罰。
    理  由
一、原處分意旨略以：異議人即受處分人所屬之駕駛簡永森於民
    國96年9月15日下午5時24分許，駕駛車牌號碼725-JB號營業
    貨運曳引車行經瑞方台二線76.5公里處（往宜蘭方向），為
    台北縣政府警察局瑞芳分局交通分隊警員攔查，經以活動地
    秤過磅後，測得總重46.25 公噸，依該車合法之總連結重量
    為40公噸計算，超載6.25公噸，為警當場舉發（舉發案號：
    北縣警交字第C00000000 號），原處分機關乃依道路交通管
    理處罰條例第29條之2第1項及3 項規定，裁處新臺幣（下同
    ）1萬7,000元，並記該汽車違規紀錄1次。
二、異議意旨略以：異議人即受處分人所屬之駕駛簡永森於舉發
    當日，駕駛車牌號碼725-JB號營業貨運曳引車自高雄中聯資
    源有限公司載運貨物至宜蘭蘇澳台泥廠，從中聯資源有限公
    司出廠時過磅43.88公噸，雖超過該車核定40 公噸之重量，
    然未逾百分之十（即44公噸），行經高速公路沿線12個固定
    地磅站亦均未超過44公噸，抵達蘇澳台泥廠過磅時，因油料
    耗損剩43.61公噸，亦未超過44 公噸，舉發員警以最大秤重
    僅15公噸之活動地秤量秤40幾公噸之貨運曳引車，恐有較大
    之誤差值，爰依法聲明異議。
三、按法院受理交通事件，準用刑事訴訟法之規定，道路交通管
    理處罰條例第89條前段定有明文，是刑事訴訟法中有關舉證
    責任、證據調查等相關規定，在與行政秩序罰之本質不相牴
    觸的前提下，自應予以準用。又依刑事訴訟法第154條第2項
    規定，犯罪事實應依證據認定之，無證據不得認定犯罪事實
    ；而認定犯罪事實所憑之證據，雖不以直接證據為限，間接
    證據亦包括在內，然而無論直接證據或間接證據，其為訴訟
    上之證明，須於通常一般之人均不致有所懷疑，而得確信其
    為真實之程度者，始得據為有罪之認定，倘其證明尚未達此
    一程度，而有合理之懷疑存在，法院即應為諭知被告無罪之
    判決，最高法院76年度臺上字第4986號著有判例可資參照，
    此一原則，於法院審理行為人違反道路交通管理處罰條例案
    件時，當有其適用。次按，駕駛汽車裝載貨物超過核定之總
    重量或總連結重量，未逾百分之十，而未嚴重危害交通安全
    、秩序或發生交通事故，且情節輕微，以不舉發為適當者，
    交通勤務警察或依法令執行交通稽查任務人員得對其施以勸
    導，免予舉發，對於不聽勸導者，必要時，仍得舉發，並於
    通知單記明其事件情節及處理意見，供裁決參考，違反道路
    交通管理事件統一裁罰基準及處理細則第12條第1項第13 款
    及第3項分別訂有明文。
四、經查：
（一）異議人坦認其所屬駕駛員確於舉發時間，駕駛車牌號碼72
      5-JB號營業貨運曳引車行經舉發地點，並為警以活動地秤
      測得其過磅總重為46.25公噸，超出核定之40 公噸，復有
      過磅後之檢測單據在卷可考（卷第10頁），本件裁決似非
      無據，然異議人辯稱：從中聯資源有限公司出廠時、行經
      高速公路沿線12個固定地磅站及抵達蘇澳台泥廠時均有過
      磅，均未超過44公噸等語，並舉台灣水泥公司蘇澳廠原料
      過磅單、中聯資源股份有限公司地磅單及台灣水泥公司蘇
      澳廠、中聯資源股份有限公司獲經濟部標準檢驗局核發之
      度量衡器檢定合格證書各1 紙為證（卷第5-8、32-33、37
      頁），依異議人所提上開書證及舉發通知單顯示，車牌號
      碼 725-JB號營業貨運曳引車於96年9月15日上午10時23分
      許進入位於高雄市○○區○○街4 號之中聯資源股份有限
      公司，進廠重量為15,800公斤，於是日上午11時52分許出
      廠，出廠重量為43,880 公斤（43.88公噸），並於是日下
      午5時24 分許，在瑞芳台二線76.5公里處為警攔查，嗣於
      是日晚間7時53分許抵達位於宜蘭縣蘇澳鎮○○路46 號之
      蘇澳台泥廠，過磅總重為43,610 公斤（43.61公噸），核
      與異議人所述情節相符，又中聯資源股份有限公司及蘇澳
      台泥廠使用之固定地秤均在使用之有效期間內，且最大秤
      量分別為100公噸及60 公噸，應能較為準確地秤重核定40
      公噸之載重車輛。舉發單位使用之活動地秤雖亦經經濟部
      標準檢驗局檢驗合格，有度量衡器檢定合格證書在卷可參
      （卷第26-27頁），然其最大秤重僅15 公噸，且使用方式
      係依所測車輛車軸數分次測量，一次測量一軸，後將各軸
      重量總和即為受測車總重量，此有臺北縣政府警察局瑞芳
      分局96年12月13日北縣警瑞交字第0960024038號函在卷可
      參（卷第23頁），因係就車體各部分段為數次之量測，其
      準確性顯難與秤量較大之固定地秤相比，則舉發單位以活
      動地秤量秤所得之檢測單據究否準確即有疑義。又載重車
      輛行經交通部國道高速公路局各收費站地磅過磅時，除超
      載之車輛有過磅資料外，餘均無紀錄，96年9月15 日沿線
      各固定地磅站均無車牌號碼725-JB號營業貨運曳引車之超
      載資料，以上有交通部臺灣區○道○○○路局97 年2月22
      日管字第0970005150號函在卷可考，是亦無其他證據顯示
      車牌號碼725-JB號營業貨運曳引車確載重逾44公噸，原處
      分機關裁決所憑之事實即有未明。
（二）依異議人所舉之台灣水泥公司蘇澳廠原料過磅單及中聯資
      源股份有限公司地磅單（卷第5-6 頁），車牌號碼725-JB
      號營業貨運曳引車雖已超出核定總重之40公噸，然其超重
      尚未逾總重之百分之十，揆諸上揭違反道路交通管理事件
      統一裁罰基準及處理細則第12條第1項第13款及第3項之規
      定，舉發單位應審酌異議人之超重情形是否嚴重危害交通
      安全、秩序，或已生交通事故，或有不服勸導等情事，並
      將上開審酌事項詳載於舉發通知單上，供裁決機關參考，
      方得掣單舉發，裁決機關也始能依其情節予以裁罰與否之
      裁量，如此方符行政程序法第10條所示之合義務性裁量。
      倘舉發單位未依上述程序進行舉發，裁決機關無從充分行
      使法律授予之裁量權，此時即有因怠於裁量而生裁量濫用
      之違法情事。本件舉發機關逕以誤差值較大之活動地秤量
      秤車輛，而未於舉發通知單上詳載異議人超重之危害程度
      ，裁決機關已無從盡其合義務性裁量，逕諭知異議人不罰
      。
五、綜上所述，本件尚乏證據足供本院認定異議人確有原處分所
    述之違規情節，是異議人聲明異議為有理由，爰依道路交通
    案件處理辦法第20條撤銷原處分，並諭知異議人不罰。
中    華    民    國    97    年    3    月     13    日
                  交通法庭法  官   楊坤樵
以上正本證明與原本無異。
如不服本裁定，應於裁定送達後5日內，向本院提出抗告狀。（
應附繕本）
                          書記官   謝佩欣
中    華    民    國    97    年    3    月    14     日


司法院資訊處製作；財團法人民間司法改革基金會備份。
